臺灣臺南地方法院刑事判決
109年度訴字第1455號
公  訴  人  臺灣臺南地方檢察署檢察官
被      告  王清原


上列被告因違反毒品危害防制條例案件，經檢察官提起公訴（10
9年度毒偵字第2172號），被告於本院行準備程序時就被訴事實
為有罪之陳述後，經本院裁定由受命法官獨任以簡式審判程序審
理，判決如下：
    主  文
王清原施用第一級毒品，累犯，處有期徒刑捌月。
    事  實
一、王清原前因施用毒品案件，經本院以90年度毒聲字第660號
    裁定施以強制戒治，於民國90年9月12日停止處分執行釋放
    ，於91年3月22日交付保護管束期滿，經臺灣臺南地方檢察
    署檢察官以91年度戒毒偵字第150號為不起訴處分確定。又
    因施用毒品犯行，經本院以98年度毒聲字第386號裁定施以
    強制戒治，於99年6月7日釋放出所，經臺灣臺南地方檢察署
    檢察官以99年度戒毒偵字第78號為不起訴處分確定。嗣於10
    6、107年間因施用第二級毒品，經臺灣臺南地方檢察署檢察
    官以106年度毒偵字第3516號、107年度毒偵字第2966號為附
    命完成戒癮治療之緩起訴處分，上開二案經檢察官為附命完
    成戒癮治療之緩起訴處分（107年度緩字第673號、107年度
    緩字第2983號），均已於108年3月7日完成戒癮治療。然因
    其於緩起訴處分期間內，故意更犯有期徒刑以上之罪經檢察
    官提起公訴，檢察官以107年度撤緩字第171號將上開106年
    度毒偵字第3516號緩起訴處分撤銷確定後聲請簡易判決處刑
    ，經本院以108年度簡字第1952號判處有期徒刑3月確定。
　　王清原復於107年間因施用毒品、妨害自由案件，分別經本
    院以108年度訴字第177號判處應執行有期徒刑7月確定、108
    年度簡上字第5號判處有期徒刑2月確定，經本院以108年度
    聲字第1556號將上開3案合併定應執行有期徒刑10月確定，
    於109年4月13日易科罰金執行完畢。詎其仍未戒除毒癮，基
    於施用第一級毒品之犯意，於109年7月19日15時5分許為警
    採尿時起回溯72小時內之某時，在不詳地點，以不詳方式施
    用第一級毒品海洛因1次。嗣因其為受保護管束人，於109年
    7月19日15時5分許，經通知到場採尿送驗，結果呈可待因、
    嗎啡陽性反應，始悉上情。
二、案經臺南市政府警察局麻豆分局移送臺灣臺南地方檢察署檢
    察官偵查起訴。
    理  由
一、被告王清原所犯係死刑、無期徒刑、最輕本刑為3年以上有
    期徒刑以外之罪，其於準備程序中就前揭被訴事實為有罪之
    陳述，經受命法官告知簡式審判程序之旨，並聽取其與公訴
    人之意見後，本院合議庭裁定由受命法官獨任進行審判程序
    ，合先敘明。
二、經查：
㈠、按毒品危害防制條例於97年4月30日修正公布、同年10月30日
    施行後，對於犯該條例第10條第1項、第2項之施用第一級或
    第二級毒品罪者，進入司法程序之戒癮治療方式，係採取第
    20條第1項、第2項規定之「觀察、勒戒或強制戒治」及第24
    條第1項所定之附命完成戒癮治療之緩起訴處分雙軌制，其
    目的同在給予施用毒品者戒毒自新機會。又依本條例所定之
    觀察、勒戒處分，其立法意旨在幫助施用毒品者戒毒，性質
    非屬懲戒行為人，而係保安處分，其目的係在戒除行為人施
    用毒品身癮及心癮之措施，且觀察勒戒係導入一療程觀念，
    針對受處分人將來之危險所為預防、矯治措施之保安處分，
    以達教化與治療之目的，緩起訴附命完成戒癮治療之程序，
    自當與觀察勒戒處分同視。是以，被告既同意參加「戒癮治
    療」，並由檢察官採行附命完成戒癮治療之緩起訴處分方式
    ，且完成緩起訴所指定之戒癮治療完畢，自毋庸再行採取「
    觀察、勒戒或強制戒治」方式，而重啟戒除毒癮以代替刑罰
    之處遇程序。蓋被告既完成附命完成戒癮治療之緩起訴起訴
    所指定之戒癮治療，事實上已接受等同「觀察、勒戒或強制
    戒治」執行完畢釋放之處遇。再者，被告施用第一級或第二
    級毒品罪，經裁定觀察、勒戒或強制戒治程序者，係以「觀
    察、勒戒或強制戒治」執行完畢釋放後，起算上開「3年」
    內再犯之期間，則被告經「附命戒癮緩起訴」，依同一法理
    ，應以經「附命戒癮緩起訴」並完成戒癮治療後，起算該「
    3年」內或後再犯之期間（最高法院109年度台非字第76號、
    第77號、第105號判決意旨參照)。
㈡、被告於109年7月19日15時5分許為警採尿時起回溯72小時內之
    某時，在不詳地點，以不詳方式施用第一級毒品海洛因1次
    之事實，業據被告於本院審理時坦承不諱，並有應受尿液採
    驗人尿液檢體採集送驗紀錄、臺灣檢驗科技股份有限公司濫
    用藥物檢驗報告各1紙（警卷第5至7頁）在卷可稽，足認被
    告上開自白與事實相符，堪以認定。
㈢、而被告前於106年11月6日某時，在臺南市某處，施用第二級
    毒品甲基安非他命，經臺灣臺南地方檢察署檢察官以106年
    度毒偵字第3516號為緩起訴處分，附命被告應自107年3月8
    日起至108年11月7日止接受戒癮治療，被告已於108年3月7
    日完成上開緩起訴處分書所附命令，接受戒癮治療及心理治
    療完成等情，有臺灣臺南地方檢察署檢察官106年度毒偵字
    第3516號號緩起訴處分書、臺灣臺南地方檢察署110年1月8
    日南檢文己107緩673字第1109000875號函及臺灣高等法院被
    告前案紀錄表再卷可參（本院卷第28、73至74、113頁）。
    被告又於107年6月28日11時25分許採尿前回溯96小時內之某
    時，在臺南市新營區綜合菜市場中某處，施用第二級毒品甲
    基安非他命，經臺灣臺南地方檢察署檢察官以107年度毒偵
    字第2966號為緩起訴處分，附命被告應自107年3月8日起至1
    08年11月7日止接受戒癮治療，被告已於108年3月7日完成上
    開緩起訴處分書所附命令，接受戒癮治療及心理治療完成等
    情，有臺灣臺南地方檢察署檢察官107年度毒偵字第2966號
    號緩起訴處分書、臺灣臺南地方檢察署110年1月8日南檢文
    己107緩673字第1109000875號函及臺灣高等法院被告前案紀
    錄表再卷可參（本院卷第30、85至87、113頁）。雖被告嗣
    後因於上開緩起訴期間或緩起訴前另犯他罪經檢察官提起公
    訴，上開緩起訴處分因而遭撤銷，然被告確實已於檢察官所
    命期間內完成緩起訴處分書所附命令，接受戒癮治療及心理
    治療完成，揆諸前開最高法院判決意旨，應認被告事實上已
    接受等同「觀察、勒戒或強制戒治」執行完畢釋放之處遇。
㈣、是被告前因施用毒品案件，經檢察官為緩起訴處分並附命完
    成戒癮治療之最後時間為108年3月7日，依前揭說明，應以
    完成緩起訴所附戒癮治療後之108年3月7日開始起算該3年之
    期間，則被告於緩起訴處分期滿後3年內之109年7月19日，
    再犯本件施用第一級毒品罪，可見其再犯率甚高，原規劃之
    雙軌戒癮制度功能已無法發揮成效，即應依法追訴審判。
三、論罪科刑
㈠、按海洛因係毒品危害防制條例第2條第2項第1款所明定之第一
    級毒品，不得非法持有、施用。核被告上開所為，係犯毒品
    危害防制條例第10條第1項之施用第一級毒品罪。其施用毒
    品前持有海洛因之低度行為，應為施用之高度行為所吸收，
    不另論罪。
㈡、被告前於106、107年間因施用毒品、妨害自由案件，分別經
    本院判處有期徒刑（如事實欄第一項所述）經本院108年度
    聲字第1556號裁定應執行有期徒刑10月確定，於109年4月13
    日易科罰金執行完畢，有臺灣高等法院被告前案紀錄表在卷
    可稽，被告於受徒刑執行完畢後，5年內故意再犯本案法定
    本刑有期徒刑以上之罪，依刑法第47條第1項規定，為累犯
    ，爰依法加重其刑。至司法院釋字第775號解釋，依解釋文
    及理由之意旨，係指構成累犯者，不分情節，一律加重最低
    本刑，於不符合刑法第59條所定要件之情形下，致生行為人
    所受之刑罰超過其所應負擔罪責之個案，不符罪刑相當原則
    、比例原則。於此範圍內，在修正前，為避免發生上述罪刑
    不相當之情形，法院就該個案應裁量是否加重最低本刑；依
    此，該解釋係指個案應量處最低法定刑、又無法適用刑法第
    59條在內減輕規定之情形，法院應依此解釋意旨裁量不予加
    重最低本刑（最高法院108年度台上字第338號、第976號判
    決意旨參照），審酌被告未因前罪徒刑執行完畢而有所警惕
    ，猶故意再犯本案犯罪，可認其有特別惡性及對刑罰反應力
    薄弱，又觀諸被告本案犯罪情節，依刑法第47條第1項規定
    加重法定最低本刑之結果，均無上開解釋所指罪刑不相當之
    情形，自仍有上開刑法第47條第1項規定之適用，併此敘明
    。
㈢、爰審酌毒品戕害身心，而被告前因施用毒品歷經強制戒治及
    附命戒癮治療之緩起訴處分，猶不思戒絕革除惡習，再為本
    件犯罪，顯然戒毒意志不堅，不宜輕縱，惟念其施用毒品所
    生危害，實以自戕身心健康為主，對於他人生命、身體、財
    產等法益，尚無明顯而重大之實害，並兼衡被告犯後坦承犯
    行之態度，及其陳明之智識程度與家庭生活狀況（本院卷第
    180頁）等一切情狀，量處如主文所示之刑。
據上論斷，應依刑事訴訟法第299條第1項前段、第273條之1第1
項，毒品危害防制條例第10條第1項，刑法第11條、第47條第1項
，判決如主文。
中　　華　　民　　國　　110 　年　　3　　月　　24　　日
　　　　　　　　　刑事第七庭  法　官  高如宜
以上正本證明與原本無異
如不服本判決應於收受本判後20日內向本院提出上訴書狀，並應
敘述具體理由。其未敘述上訴理由者，應於上訴期間屆滿後20日
內向本院補提理由書狀（均須按他造當事人之人數附繕本）「切
勿逕送上級法院」。
  　　　　　　　　　　　　　　書記官　蔡雅惠
中　　華　　民　　國　　110 　年　　3　　月　　24　　日
附錄本案論罪科刑法條全文
毒品危害防制條例第10條
施用第一級毒品者，處 6 月以上 5 年以下有期徒刑。
施用第二級毒品者，處 3 年以下有期徒刑。